臺灣高等法院刑事判決
109年度上訴字第3050號
上  訴  人  臺灣臺北地方檢察署檢察官
被      告  黃清文


上列上訴人因傷害案件，不服臺灣臺北地方法院109年度審訴字
第444號，中華民國109年6月23日第一審判決（起訴案號：臺灣
臺北地方檢察署109年度調偵字第1246號），提起上訴，本院判
決如下：
    主  文
原判決撤銷。
黃清文犯傷害罪，處有期徒刑拾月。
    犯罪事實
一、黃清文於民國108年12月15日0時45分許，在臺北市○○區○○街
    00號檳榔攤外，因不滿徐霖峰在網路直播之內容，對其友人
    有不適當之言論，竟基於傷害他人之犯意，趁徐霖峰在上揭
    檳榔攤進行直播之際，衝進檳榔攤，隨手撿拾水果刀一把，
    朝徐霖峰背部等身體多處砍殺數刀，致徐霖峰受有頭皮、背
    部、左側上臂及左手部多處深層裂傷(4×1×1公分)(2.5×0.5×
    1公分)(3×1×4公分)(3×1×1.5公分)(1×0.5×0.5公分)(3×1×1.
    5公分)(2×1×1.5公分)、左側手部及左前臂多處擦傷(2×0.5
    公分)(2×1.2公分)、左側食指屈指深肌腱、屈指深淺肌腱部
    分斷裂、近位指骨骨折併指掌骨關節囊受損、頭部外傷併腦
    震盪症候群，嗣陪同黃清文至現場之友人陳緯鴻見狀，上前
    制止黃清文，黃清文始罷手離去。
二、案經徐霖峰訴請臺北市政府警察局萬華分局報告偵辦。
    理  由
一、本案之供述，雖有部分審被告以外之人於審判外陳述，惟原
    審辯護人均同意作為證據（參原審卷第50頁），其他書證、
    物證，並無採證違法，不得作為證據之情事，應認均得作為
    證據。
二、被告經傳未到，其於原審係坦承上開犯行不諱（原審卷第49
    頁），核與告訴人徐霖峰指述之情節相符，並有扣案水果 
    刀一支，及告訴人所提馬偕紀念醫院診斷證明書，及警製 
    告訴人受傷照片6張在卷可稽。
三、核被告所為，係犯刑法第277條第1項之傷害罪。又被告於10
    8年12月15日淩晨0時45分許行兇之後，警方於同日上午1時2
    0分許，至和平醫院查扣本案犯案之水果刀，但當時告訴人
    躺在擔架上，警方未對告訴人制作筆錄，承辦員警僅知案發
    前一天，有一黑色三菱轎車載人去鬧過，並未確認何人曾去
    鬧事，而被告則於同日上午3時許，於警方未發覺被告犯行
    前，自行前往萬華分局東園派出所自首等情，業據證人即承
    辦員警連培孜於本院審理時具結證述明確（本院卷第93頁、
    94頁），爰依刑法第62條前段規定，減輕其刑。
四、撤銷改判之理由：
　　檢察官循告訴人請求，上訴意旨略以：108年5月29日修正公
    布之刑法第277條第1項，已經把普通傷害罪之刑度提高為五
    年以下有期徒刑、拘役或五十萬元以下罰金。本件被告持水
    果刀砍告訴人數刀，皮開肉綻，傷勢不輕，且未積極賠償告
    訴人所受損害，原審量刑過輕等語。本院審酌被告僅因不滿
    告訴人徐霖峰之言論，即任意以水果刀砍刺告訴人背部等身
    體部位多刀，造成告訴人受有如起訴書犯罪事實欄所載之傷
    勢，手段確實兇狠，且迄今未向告訴人致歉、亦未賠償告訴
    人，依本罪修正後法定刑觀之，原審量刑確有過輕之情。又
    原審未調查審酌被告符合自首情事，據以量刑，亦有不當，
    自應由本院將原判決撤銷改判。本院經酌量上情，加重被告
    刑責之後，再考量被告於行兇之後不到三小時，即自行投案
    ，有助於釐清案情，依被告自首減輕之規定，予以酌減其刑
    ，仍量處有期徒刑十月，以資儆懲。
五、扣案之水果刀一支，雖為被告犯本罪所使用之物，惟被告於
    偵訊及原審審理時均供稱：水果刀係在店內隨手拿的，不是
    伊所有等語（見偵查卷第154頁、原審卷第86頁），另證人
    陳緯鴻於警詢時亦證稱：被告下車時伊確定他手上沒有任何
    刀械或器具等語(見偵查卷第86頁)，至檳榔攤負責人黃展旺
    、陳玉丹則均否認扣案刀子是其店內所有（偵卷第97頁、第
    103頁），觀扣案刀子（參偵卷第119頁照片），短小尖銳，
    似可供切割檳榔之用，則基於「罪證有疑，利於被告」之原
    則，尚難遽認扣案水果刀確為被告所有、帶至現場，無從依
    刑法第38條第2項宣告沒收。又該水果刀為一般常見之器具
    ，非屬違禁物或法院應義務沒收之物，且不宣告沒收亦不致
    對預防犯罪產生重大社會危害性，欠缺刑法上之重要性，爰
    不予宣告沒收。另扣案之灰色外套1件、黑色短袖上衣1件、
    藍色牛仔褲1條，雖為被告所有，然上開物品均係案發時之
    日常穿著，並非專供本案犯行之物，是難認上開物品乃係被
    告犯本案所用之物，爰均不併予宣告沒收。
六、被告經合法通知，無正當理由不到庭，爰不待其陳述，逕行
    判決。
據上論斷，應依刑事訴訟法第371條、第369條第1項前段、第364
條、第299條第1項前段、刑法第277條第1項、第62條前段、刑法
施行法第1條之1第1項，判決如主文。
本案經檢察官范孟珊提起公訴，檢察官王巧玲提起上訴，檢察官
呂光華到庭執行職務。
中　　華　　民　　國　　109 　年　　10　　月 29 　　日
                  刑事第八庭  審判長法　官  陳世宗
                                    法　官  周明鴻
                                    法　官  呂寧莉
以上正本證明與原本無異。
如不服本判決，應於收受送達後20日內向本院提出上訴書狀，其
未敘述上訴之理由者並得於提起上訴後20日內向本院補提理由書
（均須按他造當事人之人數附繕本）「切勿逕送上級法院」。
                                    書記官  蔡慧娟
中　　華　　民　　國　　109 　年　　10　　月　　29　　日
附錄：本案論罪科刑法條全文
中華民國刑法第277條
傷害人之身體或健康者，處5年以下有期徒刑、拘役或50萬元以
下罰金。
犯前項之罪，因而致人於死者，處無期徒刑或7年以上有期徒刑
；致重傷者，處3年以上10年以下有期徒刑。